【裁判字號】    96,交聲,1446
【裁判日期】    970131
【裁判案由】    違反道路交通管理處罰條例聲明異議
【裁判全文】
臺灣臺北地方法院交通事件裁定        96年度交聲字第1446號
原處分機關  臺北市交通事件裁決所
異  議  人
即受處分人  甲○○  39歲（民國58年1月13日生）
上列異議人即受處分人因違反道路交通管理處罰條例案件，對於
原處分機關民國96年10月25日所為北市裁二字第裁22－A1A12382
6號處分聲明異議，本院裁定如下：
    主  文
異議駁回。
    理  由
一、原處分意旨略以：異議人即受處分人（下稱異議人）甲○○
    駕駛車號2559-CC號自用小客車，於民國96年8月16日晚間7
    時10分許在臺北市○○○路○段與民生東路4段97巷路口，因
    迴車前未注意來往車輛擅自迴轉，致其左前車輪撞及同向同
    車道直行由沙曉曦所騎112-QAC輕型機車之前車頭而肇事致
    沙曉曦受傷，經警舉發，原處分機關依道路交通管理處罰條
    例第49條第5款、第61條第3項及違反道路交通管理事件統一
    裁罰基準表，裁處新臺幣600元罰鍰並記違規點數3點，且依
    同條例第63條第1項第1款規定，並記異議人違規點數1點，
    合計違規點數4點云云。
二、異議意旨略以：伊迴轉前已依規定先顯示左轉燈光、注意來
    往車輛而暫停欲進行迴轉，惟沙曉曦係自伊車左前方竄出而
    向前滑行，堪認沙曉曦違規超車未保持適當間隔，且違規行
    駛於內側車道，又未注意車前狀況及兩車併行間隔且採取必
    要安全措施，致撞及暫停準備迴轉之伊車，而生本件車禍，
    故伊無違規云云。
三、汽車駕駛人迴車前，未依規定暫停，顯示左轉燈光，或不注
    意來、往車輛、行人，仍擅自迴轉者，處新臺幣六百元以上
    一千八百元以下罰鍰。汽車駕駛人，駕駛汽車違反道路交通
    安全規則，因而肇事致人受傷者，記違規點數三點。汽車駕
    駛人有道路交通管理處罰條例第49條情形者，除依原條款處
    罰鍰外，並記違規點數一點。道路交通管理處罰條例第49條
    第5款、第61條第3項、第63條第1項第1款分別定有明文。經
    查：
(一)依卷附道路交通事故現場圖與臺北市政府警察局松山分局交通
  分隊交通事故談話紀錄表所示沙曉曦陳述可知，舉發地點民生
  東路4段為未劃分快慢車道分隔線之2線道道路，異議人與沙曉
  曦均行駛於民生東路4段內側車道，而異議人係行駛於沙曉曦
  右側，於異議人至上開舉發地點暫停向左迴轉時，在異議人左
  後方之沙曉曦機車即撞及異議人左前車輪，沙曉曦機車因而倒
  地並向前滑行而受有右手肘、兩手臂、右膝、右足挫擦傷；復
  參酌沙曉曦所述：伊當時時速約30至40公里，異議人汽車突向
  左方靠致伊機車頭撞及該車等語，可認沙曉曦機車既同向行駛
  於異議人汽車左側，則於異議人在前方欲往左迴轉時，自應注
  意其左後方有無同向車輛及己車與該車之相對距離是否足使該
  車預見其欲向左迴轉，始得迴轉至民生東路4段與97巷口暫停
  ，而依當時夜間有照明、柏油路面、視距良好、無障礙物，並
  無不能注意之情形，有道路交通事故調查報告表在卷為證，而
  異議人自陳：伊有查看後方有無來車，惟當時係夜間，僅見後
  方都是車燈，故伊無法分辨來車係汽車或機車，待伊車迴轉至
  肇事處時，才見有輛機車在伊車前方搖晃倒地等語，是堪認異
  議人當時明知後方有來車，卻未注意左後方車輛與己車相對距
  離是否足使其左後方車輛及時預見異議人欲向左迴轉且得採取
  必要之安全措施以決定得否迴轉，僅打左轉方向燈即逕自往左
  迴轉，而未注意其左後方來車，致沙曉曦對原行駛於其右側之
  異議人汽車突向左迴轉暫停之駕駛行為閃避不及而撞及異議人
  左前車輪，是異議人確有不注意來往車輛仍擅自迴轉之違規行
  為甚明，而臺北市政府警察局交通警察大隊亦同此認定，有該
  局交通警察大隊道路交通事故初步分析研判表在卷為憑，是異
  議人違規行為之事實，應堪認定。
(二)異議人雖以上開情詞置辯，惟查：沙曉曦機車於撞及異議人左
  前車輪汽車後固自異議人汽車左側向前滑行，惟兩物體經撞及
  後仍會依撞及前行進方向繼續行進，此係物理慣性原理所使然
  ，是不得僅以沙曉曦機車嗣從異議人汽車左側滑行一節，即謂
  沙曉曦當時係違規超車。而異議人係未注意往來車輛與己車之
  相對距離而突向左迴轉暫停，在其左側之沙曉曦機車自無從閃
  避而預採防免措施，是異議人辯稱沙曉曦未保持安全距離因而
  肇致本件車禍云云，顯係倒果為因之卸責之詞，無足採信。又
  依道路交通安全規則第99條第1項第1款規定，機車固應在外側
  車道行駛而不應在本件事故地點之內側車道行駛，然沙曉曦此
  違規行為僅係本件車禍發生之共同原因，仍無礙於異議人迴車
  前未注意來往車輛仍擅自迴轉違規行為之成立，是異議人此部
  分所辯，亦無足採。
四、綜前所述，異議人確有迴車前未注意來往車輛仍擅自迴轉之
    違規行為，且因而肇事致人受傷，是原處分機關依道路交通
    管理處罰條例第49條第5款、第61條第3項及違反道路交通管
    理事件統一裁罰基準表，裁處上開金額之罰鍰並記違規點數
    3點，且依同條例第63條第1項第1款規定，並記異議人違規
    點數1點，合計違規點數4點，核無違誤，是其異議為無理由
    ，應予駁回。
據上論斷，依道路交通案件處理辦法第19條，裁定如主文。
中    華    民    國    97    年     1    月    31    日
                    臺灣臺北地方法院交通法庭
                            法  官  陳琪媛
以上正本證明與原本無異。
如不服本裁定，應於裁定送達後5日內向本院提出抗告狀。
                            書記官  陳豪達
中    華    民    國    97    年    1    月     31    日


司法院資訊處製作；財團法人民間司法改革基金會備份。
